【裁判字號】    97,交聲,836
【裁判日期】    970529
【裁判案由】    違反道路交通管理處罰條例聲明異議
【裁判全文】
臺灣臺北地方法院交通事件裁定         97年度交聲字第836號
原處分機關  臺北市交通事件裁決所
異  議  人
即受處分人  甲○○
代  理  人  丙○○
上列異議人即受處分人因違反道路交通管理處罰條例案件，對於
臺北市交通事件裁決所所為民國九十七年三月二十日北市裁二字
第裁22-A 00000000號裁決書（原舉發案號：北市警交大字第A00
000000號），聲明異議，本院裁定如下：
    主  文
異議駁回。
    理  由
一、按行車速度，依標誌或標線之規定，道路交通安全規則第九
    十三條第一項定有明文。次按汽車駕駛人，行車速度超過規
    定之最高時速，處新臺幣一千二百元以上二千四百元以下罰
    緩；汽車駕駛人之違規行為當場不能或不宜攔截製單舉發，
    經以科學儀器取得證據資料者，得對汽車所有人逕行舉發處
    罰，道路交通管理處罰條例第四十條及第七條之二第一項第
    七款亦已分別明定。
二、原處分意旨略以：異議人即受處分人甲○○所有車號DE-549
    7號自小客車（下稱系爭車輛）於民國九十六年十一月十七
    日上午十一時十九分許行經限速為七十公里之臺北市○○○
    ○道長春路南向入口處時，為設於該處之固定式雷達測速照
    相儀器測得該車行車速度為八十二公里並予拍照存證，經警
    員採證後，以該車有「限速70公里，經測時速82公里，超速
    12公里未滿20公里」之情形，由原舉發單位即臺北市政府警
    察局以異議人違反道路交通管理處罰條例第四十條之規定，
    於九十六年十二月四日以北市警交大字第A00000000號舉發
    違反道路交通管理事件通知單掣單逕行舉發。嗣異議人於應
    到案日期前之九十七年一月二日繳納罰鍰新臺幣（下同）一
    千六百元後，仍於同年二月十八日向原處分機關即臺北市交
    通事件裁決所提出申訴，經原處分機關向原舉發單位查覆之
    結果，仍認異議人確有「汽車駕駛人行車速度，超過規定之
    最高時速未滿20公里」之違規行為，並於九十七年三月二十
    日，以異議人違反道路交通管理處罰條例第四十條之規定，
    以北市裁二字第裁22-A00000000號裁決書，裁處異議人罰鍰
    一千六百元等語。
三、異議意旨略以：伊所有系爭車輛於事發當日雖曾行經臺北市
    ○○○○道長春路南向入口處，惟該車並無超速違規之行為
    ，而警方據以舉發伊車有超速之違規行為，係以未經經濟部
    標準局檢測合格之固定式雷達測速照相機所攝，舉發應屬無
    效。而原舉發單位雖曾函覆該入口之測速照相機係經經濟部
    標準檢驗局檢測合格，並附合格證書為證，然該合格證書上
    並未指明係設立於舉發地點之該測速照相機所有，縱有照片
    可證該路段測速照相機內標示廠牌、型號、器號、檢定合格
    單號碼均與合格證書相符，亦係警員於事後將有合格證書之
    機器搬至現場照相後以資頂替，另以本件舉發照片上並未註
    記標準檢驗局字號，依伊庭呈之剪報，亦可證明本件採證照
    片係以已不罰之感應式線圈測速照相機所攝，是原處分機關
    應退還伊已繳之罰鍰一千六百元，始符公允，並據以聲明異
    議云云。
四、查本件異議人方富美就其所有系爭車輛，於九十六年十一月
    十七日上午十一時十九分許，曾行經速限為七十公里之臺北
    市○○道○○路南向入口處，並為設於該處之測速照相機測
    得其車速為八十二公里等情並不爭執，而前揭事實並有舉發
    通知單及採證照片各一紙附卷可稽，應屬實在。而異議人雖
    辯稱：系爭車輛行經該處時並無超速，而原舉發單位及原處
    分機關據以裁處其超速之採證照片，應係未經經濟部標準局
    檢驗合格之感應式線圈測速照相機所攝云云。然查：
  (一)原舉發單位據以裁處異議人有超速之違規事實之本件採證照
    片，係設立於舉發地點，廠牌為GATSOMETER、規格為13.450
    GHz（Ku-Band）、型號為MRC、器號為1361之固定式雷達測
    速照相機所攝，且該照相機業於九十六年八月十日經經濟部
    標準檢驗局檢定合格，檢定合格單號碼為MOGA 0000000A，B
    ，有效期限為九十七年八月三十一日等情，有原舉發單位所
    提出經濟部標準檢驗局九十六年八月十日編號為MO0000000
    號雷達測速儀檢定合格證書一紙在卷可考，核與證人即填製
    本件舉發通知單之臺北市政府警察局中山分局交通分隊警員
    乙○○於九十七年五月十六日當庭提出於本院之臺北市○○
    ○○道長春路南向入口處所設立固定式雷射測速照相機主機
    廠牌、器號、經經濟部標準檢驗局檢定合格單號碼、有效期
    限，及該測速照相機天線之器號、經經濟部標準檢驗局檢定
    合格單號碼及有效期限，以及現場之照片十張均相符合，並
    經證人在庭結證屬實。異議人雖辯稱證人提出之照片恐係事
    後將前揭檢驗合格證書中之測速照相機搬至本件舉發地點拍
    攝後頂替所為，惟異議人所辯除未舉證以實其說外，且以證
    人與異議人間互不相識，亦無怨隙，並無甘冒偽證罪責應訊
    而偽造照片之必要，且以證人所提出之照片觀之，確係於舉
    發地點所攝，又其所攝測速照相機外觀、打開後內裝、機器
    搬出後拍攝上貼經濟部標準檢驗局檢定合格單情況之動作均
    屬連貫，另從照片中可觀得證人於將機器從盒中取出時，手
    上即沾有機器之髒污等情，亦均可證明該機器應原即放置於
    舉發地點之測速照相機盒中，而非證人自他處攜至該地所攝
    ，是異議人前揭所辯並不可採，而本件異議人交通違規之採
    證照片確係於事發時、地由設立於該地，經經濟部標準檢驗
    局檢驗合格之固定式雷射測速照相機所攝一情，應堪認定。
  (二)異議人雖又辯稱：如果是雷射測速照相機所攝照片，上面均
    會註記經濟部標準檢驗局字號，而本件採證照片上並無註記
    經濟部標準檢驗局字號，應係已不罰之感應式線圈測速照相
    機所攝云云，並提出九十七年一月十九日之聯合報剪報影本
    一紙為證。經本院觀諸前揭剪報所載，其中雖確載有「如果
    是雷達或雷射測速器拍的照片，上面會註記標準局字號，如
    果沒有，就表示是感應線圈測速器拍的……。」等語，並有
    該報所存臺中縣大里市○○路468號某交通違規採證照片之
    資料照片以資參考。然該報雖記載前揭談話係引用臺南監理
    站人員所述，惟既未表明係該站何人所述，及其所述依據為
    何，則其內容之真實性即屬有疑；又各地區所設立測速照相
    儀器縱均屬雷射式測速照相機，惟設置單位不同，所購得固
    定式雷射測速照相機之廠牌、型號及設定即有不同，是則縱
    臺南市或臺中縣所設置之固定式雷射測速照相機於拍攝照片
    時，會顯示經濟部標準檢驗局檢測字號於照片上之事屬實，
    亦無法據以推論異議人本件交通違規事件之採證照片上未顯
    示檢測字號即非雷射式測速照相機所攝，而應係感應式線圈
    測速照相機所攝。更況拍攝本件採證照片之測速照相機確係
    經經濟部標準檢驗局檢定合格之雷射式測速照相機一事，前
    已明敘，是異議人前揭所辯，應屬無據。
  (三)至異議人雖辯稱：系爭車輛於事發當時並無舉發通知單上超
    速之違規行為云云。然原舉發單位據以舉發異議人有超速事
    實之採證照片，係經經濟部標準檢驗局檢定合格之固定式雷
    射測速照相機所攝，且係於檢定有限期限內所為等情，業經
    敘明，而依該採證照片上所載於事發當時該路段限速七十公
    里，所測得系爭車輛之時速為八十二公里一節，亦有卷附採
    證照片一紙可資佐證，則以攝得該採證照片之雷射測速照相
    機既已經由我國經濟部標準檢驗局檢定合格，其所測得異議
    人所有系爭車輛之時速，即有一定之可信度，原舉發單位因
    此認定異議人有超速之違規事實，應屬有據，異議人空言否
    認有超速之事實，顯屬飾卸之詞，而不足採。
五、綜上所述，本件異議人甲○○所有之系爭車輛，於事發時、
    地確有於限速七十公里路段以八十二公里之速度行駛，因而
    有超速十二公里未滿二十公里之違規事實，原處分機關依道
    路交通管理處罰條例第七條之二第四項、第四十條及違反道
    路交通管理事件統一裁罰基準表之規定，裁處汽車所有人即
    異議人罰鍰一千六百元，與法並無不合，異議人尚執陳詞，
    指摘原處分不當，為無理由，應予駁回。
據上論斷，應依道路交通案件處理辦法第十九條，裁定如主文。
中    華    民    國    97    年    5     月    29    日
            臺灣臺北地方法院交通法庭
                                          法  官  劉秀君
上正本證明與原本無異。
如不服本裁定，應於裁定送達後5日內向本院提出抗告狀。
                                          書記官  吳俊龍
中    華    民    國    97    年    5     月    29    日


司法院資訊處製作；財團法人民間司法改革基金會備份。
